【裁判字號】    95,交抗,799
【裁判日期】    951023
【裁判案由】    違反道路交通管理處罰條例
【裁判全文】
臺灣高等法院交通法庭裁定
抗  告  人
即  異議人
即受處分人  甲○○
上列抗告人因違反道路交通管理處罰條例案件，不服臺灣桃園地
方法院94年度交聲字第128號，中華民國95年9月7日裁定（原處
分案號：交通部公路總局臺北區監理所，北監營字第裁40-C0000
0000號），提起抗告，本院裁定如下：
    主  文
抗告駁回。
    理  由
一、按道路交通管理處罰條例第61條及第67條規定前於民國（下
    同）94年12月28日經修正公布，定於95年7月1日施行，比較
    修正前、後道路交通管理處罰條例第61條第1項第4款規定，
    除修正後增列「第三十三條之管制規則」外，其餘構成要件
    並未修正，於本件適用之結果亦無不同；比較修正前、後道
    路交通管理處罰條例第67條第3項規定，除修正後增列部分
    條款規定外，於本件適用之結果亦無不同。再依行政罰法第
    5 條規定：「行為後法律或自治條例有變更者，適用行政機
    關最初裁處時之法律或自治條例。但裁處前之法律或自治條
    例有利於受處罰者，適用最有利於受處罰者之規定。」又交
    通聲明異議案件本質上屬於行政訴訟之撤銷訴訟，而撤銷訴
    訟判斷行政處分合法性之基準時，實務見解係採原處分發布
    時之事實或法律狀態為準（改制前行政法院60年判字第374
    號、72年判字第1651號判例意旨）。是本件中，原處分機關
    於94年3月17日依修正前道路交通管理處罰條例第61條第1項
    第4款、第67條第3項規定對異議人予以裁罰，並無新舊法比
    較問題，且其作成亦符合該時仍有效施行之法律，自屬適法
    ，合先敘明。
二、復按汽車駕駛人，駕駛汽車違反道路交通安全規則、第33條
    （指道路交通管理處罰條例）之管制規則，因而肇事致人死
    亡者，吊銷其駕駛執照，一年內不得考領駕駛執照，道路交
    通管理處罰條例第61條第1項第4款及第67條第3項分別定有
    明文。
三、交通部公路總局臺北區監理所，北監營字第裁40-C00000000
    號處分意旨略以：本件受處分人甲○○於94年1月17日上午6
    時25分許，駕駛ＦＱ─283號營業曳引車，其後拖載車號JC-
    63號拖板車，行經臺北縣新店市○○路35號旁，有「違反道
    路交通安全規則肇事致人死亡」之違規行為，乃依道路交通
    管理處罰條例第61條第1項第4款、第67條第3項規定，於94
    年3月17日對異議人裁處吊銷駕駛執照，一年內禁考。
四、受處分人甲○○不服該處分，聲明異議，經原審認定：異議
    人即受處分人甲○○確有於94年1月17日上午6時20分許，駕
    駛上開曳引車，並載運級配土石，其明知行車前應注意煞車
    、喇叭裝置等須詳細檢查確實有效，以確保行車安全，復應
    注意臺北縣新店市○○路35號附近路段為下坡路段，行車速
    度不得超過該地速限每小時20公里，裝載物品不得超過核定
    之總連結重量35噸，且依當時天候為晴，路面無障礙物、無
    缺陷，視距良好，無不能注意之情形，竟疏未注意上開半聯
    結車煞車、喇叭裝置未能確實有效運作，復裝載38噸之級配
    土石已逾核定載重量3噸，仍沿臺北縣新店市○○路由北往
    南方向，且以超過20公里限速之時速前進行駛，行經該路段
    35號旁之下坡過彎路段，適張德鐸騎乘車號BHP-755號重型
    機車，沿安祥路行駛於同向右側車道，此時甲○○因煞車系
    統及喇叭無法有效運作，乃欲撞擊右側山壁以停車，造成車
    體向右側傾倒，遂碰撞壓倒在同向右側行駛之張德鐸及其所
    騎機車，造成該半聯結車連同張德鐸及機車向右前滑向山路
    旁，甲○○所駕駛之上開半聯結車掉落於坡坎下民宅處，致
    張德鐸顱骨骨折併顱內出血，於到醫院前死亡。本件道路交
    通事故所涉業務過失致人於死刑事案件，業經臺灣臺北地方
    法院刑事庭及臺灣高等法院刑事庭審理後，判處甲○○有期
    徒刑8月，此有臺灣臺北地方法院94年度交訴字第81號刑事
    判決書、臺灣高等法院95年度交上訴字第73號刑事判決書各
    一份在卷可稽。堪認甲○○確有疏未注意上開半聯結車煞車
    、喇叭裝置未能確實有效運作，復裝載38噸之級配土石已逾
    核定載重量3噸，因而肇事致人死亡之違規情事洵屬明確，
    乃駁回甲○○之異議。
五、受處分人甲○○對原審之裁定不服提起抗告略以：(一)受處分
    人完全依照交通規則行駛，係因機件故障導致突發狀況，請
    求撤銷原處分。(二)桃園地方法院交通法庭之裁定以臺北地方
    法院刑事判決為依據，有違失，完全錯誤。(三)受處分人自始
    未曾承認超載、超速，係遭誣陷。(四)受處分人所駕曳引車之
    車斗每年均有監理站審驗合格證，且來鑫交通公司所有車輛
    每天須經高速公路之地磅過磅，均未超載。(五)受處分人雖經
    判刑8月確定，雖有疏失，但並非違規駕駛，此裁決有違誤
    云云。
六、經查：本件道路交通事故所涉業務過失致人於死刑事案件，
    業經臺灣臺北地方法院刑事庭及本院刑事庭審理後，均認甲
    ○○因業務上之過失致人於死，判處甲○○有期徒刑8月確
    定，此有臺灣臺北地方法院94年度交訴字第81號刑事判決書
    、本院95年度交上訴字第73號刑事判決書各一份及本院被告
    前科前案紀錄表在卷可稽，堪認甲○○確有疏未注意上開半
    聯結車煞車、喇叭裝置未能確實有效運作，復裝載38噸之級
    配土石已逾核定載重量3噸，因而肇事致人死亡之違規行為
    。原處分機關依道路交通管理處罰條例第61條第1項第4款及
    第67條第3項，裁處甲○○吊銷駕駛執照，一年內禁考，原
    審法院駁回甲○○之異議，經核均無不合。
七、受處分人抗告意旨仍執前詞否認有違規行為，指摘原審裁定
    不當，為無理由，應予駁回。
據上論斷，應依道路交通案件處理辦法第26條，刑事訴訟法第41
2條，裁定如主文。
中    華    民    國    95    年    10    月    23    日
                      交通法庭審判長法  官  張連財
                                    法  官  楊照男
                                    法  官  林明俊
以上正本證明與原本無異。
不得再抗告。
                                    書記官  蕭進忠
中    華    民    國    95    年    10    月    24    日


司法院資訊處製作；財團法人民間司法改革基金會備份。
